臺灣高等法院臺南分院刑事判決
110年度上訴字第546號
上  訴  人  
即  被  告  蔡明智


上列上訴人因廢棄物清理法案件，不服臺灣臺南地方法院109年
度訴字第1128號中華民國109年12月31日第一審判決（起訴案號
：臺灣臺南地方檢察署109年度偵字第12836號），提起上訴，本
院判決如下：
    主  文
上訴駁回。
    理  由
一、按刑事訴訟法第361條第1項、第2項規定，不服地方法院之
    第一審判決而上訴者，須提出上訴書狀，並應敘述具體理由
    。就修法過程以觀，原草案為：「依前項規定提起上訴者，
    其上訴書狀應敘述理由，並引用卷內訴訟資料，具體指摘原
    審判決不當或違法之事實。其以新事實或新證據為上訴理由
    者，應具體記載足以影響判決結果之理由。」嗣經修正通過
    僅保留「上訴書狀應敘述具體理由」之文字，其餘則刪除，
    故所稱「具體理由」，並不以其書狀應引用卷內訴訟資料，
    具體指摘原審判決不當或違法之事實，亦不以於以新事實或
    新證據為上訴理由時，應具體記載足以影響判決結果之情形
    為必要。但上訴之目的，既在請求第二審法院撤銷或變更第
    一審之判決，所稱「具體」，當係抽象、空泛之反面，若僅
    泛言原判決認事用法不當、採證違法或判決不公、量刑過重
    等空詞，而無實際論述內容，即無具體可言。從而，上開法
    條規定上訴應敘述具體理由，係指須就不服判決之理由為具
    體之敘述而非空泛之指摘而言。倘上訴理由就其所主張第一
    審判決有違法或不當之情形，已舉出該案相關之具體事由足
    為其理由之所憑，即不能認係徒托空言或漫事指摘；縱其所
    舉理由經調查結果並非可採，要屬上訴有無理由之範疇，究
    不能遽謂未敘述具體理由（最高法院106年度第8次刑事庭會
    議參照）。綜上，【上訴人之上訴書狀，須具體敘述原判決
    有何違法或不當，應予撤銷改判之情形，否則即屬空泛指摘
    ，其所為上訴，即不符合上訴之法定要件】。
二、上訴意旨略以：上訴人即被告蔡明智個人對犯此錯誤，深感
    後悔，也決定此後絕對守法，規規矩矩的做人。因父親年邁
    ，已無謀生能力，僅靠國民年金過日子，祖母又已90多歲，
    身體不是很好，有時要到成大看病，懇請能以最輕度量刑等
    語。
三、經查，原審依據被告蔡明智之自白、證人李嘉瑞之證述、臺
    南市政府環境保護局公害案件稽查工作紀錄、臺南市政府環
    境保護局109年3月3日環稽字第1090019716號函暨所附資料
    （臺南市政府環境保護局人員於108年11月8日至上述土地稽
    查時，發現該處有被告堆置之廢棄物。）、現場照片、土地
    建物查詢資料、地籍圖查詢資料，認定被告確有非法清理廢
    棄物犯行，而依廢棄物清理法第46條第4款規定論罪科刑，
    已於判決中詳述其認定犯罪事實所憑之證據及理由。並審酌
    上訴人為貪圖自身利益，借用他人土地，未依規定擅自傾倒
    營造物廢棄物，妨害主管機關對於廢棄物清除業務之監督管
    理，影響當地環境衛生並危害公共利益，誠屬不該，兼衡其
    犯罪動機、目的、手段、所生損害，暨其素行、高職肄業之
    智識程度、目前從事太陽能業、日薪新臺幣1,500元、已婚
    、育有2名子女均已成年、需扶養父親及祖母之生活狀況及
    坦承犯行之犯罪後態度等一切情狀，量處有期徒刑1年1月，
    以示懲儆。本院經核原審採證、認事、用法均與卷證資料相
    符，亦無違背證據法則、經驗法則、論理法則之情事，從形
    式上觀察，原審判決並無違背法令之情形。
四、被告上訴意旨雖以前開情詞提起上訴。然按量刑輕重，係屬
    事實審法院得依職權裁量之事項，苟以行為人之責任為基礎
    ，斟酌刑法第57條各款所列情狀而未逾越法定刑度，即不得
    遽指為違法。查原審判決已詳細記載其審酌科刑之一切情狀
    之理由，其所為刑之裁量，既未逾越法定刑度，又未濫用自
    由裁量之權限，致輕重失衡或違法不當之處，即並無濫權量
    刑過重、違反比例原則及罪刑相當原則或公平正義之處。故
    本院認原審所量處之刑，亦屬允當妥適。被告上訴意旨僅泛
    言深感後悔，且父親年邁，已無謀生能力，祖母又已90多歲
    ，身體不好等因素，致認原審量刑過重，並非所謂之具體理
    由。
五、綜上所述，被告提起上訴，形式上雖有敘述上訴理由，惟其
    僅泛言原審量刑過重，應認其並未敘述具體上訴理由，揆諸
    首揭說明，被告之上訴係不合法律上之程式，其上訴應予駁
    回，並不經言詞辯論為之。
據上論斷，依刑事訴訟法第367條前段、第372條，判決如主文。
中　　華　　民　　國　　110 　年　　5 　　月　　7 　　日
                  刑事第二庭    審判長法　官  陳顯榮 
                                      法　官  黃裕堯
                                      法　官  陳弘能
以上正本證明與原本無異。
如不服本判決應於收受送達後20日內向本院提出上訴書狀，其未
敘述上訴理由者，並得於提起上訴後20日內向本院補提理由書（
均須按他造當事人之人數附繕本）「切勿逕送上級法院」。
　　　　　　　　　　　　　　　　　　　書記官  許雅華
中　　華　　民　　國　　110 　年　　5 　　月　　7 　　日